臺灣彰化地方法院刑事判決　　　　　　100年度交易字第390號
公　訴　人　臺灣彰化地方法院檢察署檢察官
被　　　告　高清龍
上列被告因公共危險案件，經檢察官提起公訴（100年度偵字第
10064號），本院判決如下：
    主    文
高清龍服用酒類，不能安全駕駛動力交通工具而駕駛，累犯，處
有期徒刑陸月，併科罰金新臺幣玖萬元，有期徒刑如易科罰金，
罰金如易服勞役，均以新臺幣仟元折算壹日。並應於刑之執行
前，令入相當處所，施以禁戒陸個月。
    事    實
一、高清龍前因2次公共危險案件，經本院分別以99年度交簡字
    第159號、99年度交簡字第403號判決各判處有期徒刑5月，
    嗣經定應執行刑為有期徒刑9月確定，甫於民國100年1月25
    日易科罰金執行完畢。另於100年9月間，因公共危險案件，
    經同院以100年度交簡字第2024號判決判處有期徒刑6月，現
    由本院以100年度交簡上字第82號案件審理中。詎其猶不知
    悛悔，明知服用酒類或其他相類之物，將使其駕駛車輛時之
    注意力減低，反應能力趨緩，而危及其他用路人之行車往來
    安全，竟仍於100年11月17日晚上8時許，在彰化縣員林鎮○
    ○路某友人住處，飲用38度高粱酒3分之1瓶後，已達於不能
    安全駕駛動力交通工具之程度，卻仍於同日晚上8時5分許，
    無照（吊銷中）駕駛車牌號碼EA—9773號自用小客車，自上
    址出發，欲返回彰化縣溪州鄉○○村村○路4號住處。嗣於
    晚上8時10分許，途經彰化縣員林鎮○○路○段107號前時，
    因車燈未開而遭警員上前攔查，發現其酒氣甚濃，乃對其實
    施酒精濃度測試，當場測得其呼氣酒精濃度高達每公升0.80
    毫克，而查悉上情。
二、案經彰化縣警察局移送臺灣彰化地方法院檢察署檢察官偵查
    起訴。
    理    由
一、按被告以外之人於審判外之陳述，雖不符刑事訴訟法第159
    條之1至第159條之4之規定，而經當事人於審判程序同意作
    為證據，法院審酌該言詞陳述或書面陳述作成時之情況，認
    為適當者，亦得為證據。當事人、代理人或辯護人於法院調
    查時知有第159條第1項不得為證據之情形，而未於言詞辯論
    終結前聲明異議者，視為有前項之同意，同法第159條之5第
    1、2項定有明文。立法意旨在於傳聞證據未經當事人之反對
    詰問予以核實，原則上先予排除，惟若當事人已放棄反對詰
    問權，於審判程序中表明同意該等傳聞證據可作為證據，基
    於尊重當事人對傳聞證據之處分權，及證據資料愈豐富，愈
    有助於真實發見之理念，且強化言詞辯論主義，使訴訟程序
    得以順暢進行，上開傳聞證據亦均具有證據能力。查卷附之
    刑法第183條之3案件測試觀察紀錄表（見警卷第5頁），乃
    員警依行為人於查獲當時之情狀所為之觀察紀錄，因其非屬
    員警例行性之記載，無公示性，自非刑事訴訟法第159條之4
    第1款公務員職務上製作之紀錄文書，且涉及員警諸多之主
    觀判斷，於性質上應屬傳聞證據，惟被告及檢察官於本院審
    理時，均同意作為證據，且於本院言詞辯論終結前，均未聲
    明異議，而本院審酌該書面陳述作成之情況，未見有何不適
    當之情形，故依前開規定，得為證據。
二、本案其餘非供述證據，被告及檢察官，均不爭執各該證據之
    證據能力，本院審酌該等證據作成及取得之程序均無違法之
    處，且經本院依法踐行調查證據程序，是後述所引用非供述
    證據之證據能力皆無疑義。
三、上開犯罪事實，業據被告高清龍於警詢、偵訊及本院審理時
    坦承不諱，並有酒精測定紀錄表、汽車駕駛人酒後生理協調
    平衡檢測紀錄表、刑法第185條之3案件件測試觀察紀錄表、
    彰化縣警察局舉發違反道路交通管理事件通知單、證號查詢
    汽車駕駛人及車號查詢汽車車籍各1份在卷足憑（警卷第3-6
    、12、13頁參照），足認被告自白與事實相符，足以採信。
    綜上所述，本案事證至為明確，被告犯行堪以認定，應依法
    論科。
四、又按行為後法律有變更者，適用行為時之法律，但行為後之
    法有利於行為人者，適用最有利於行為人之法律，刑法第2
    條第1項定有明文。查刑法第185條之3業經總統於100年11月
    30日以總統華總一義字第10000263911號令公布修正，並於
    100年12月2日施行。查本件被告為犯罪事實所示之犯行時，
    原刑法第185條之3公共危險罪規定為：「服用毒品、麻醉藥
    品、酒類或其他相類之物，不能安全駕駛動力交通工具而駕
    駛者，處1年以下有期徒刑、拘役或科或併科15萬元以下罰
    金。」，而修正後之刑法第185條之3則規定為：「服用毒品
    、麻醉藥品、酒類或其他相類之物，不能安全駕駛動力交通
    工具而駕駛者，處2年以下有期徒刑、拘役或科或併科20萬
    元以下罰金。因而致人於死者，處1年以上7年以下有期徒刑
    ；致重傷者，處6月以上5年以下有期徒刑。」，修正後本條
    規定之法定刑度由「處1年以下有期徒刑、拘役或科或併科
    15 萬元以下罰金。」提高至「處2年以下有期徒刑、拘役或
    科或併科20萬元以下罰金。」外，另增定第2項：「因而致
    人於死者，處1年以上7年以下有期徒刑；致重傷者，處6月
    以上5年以下有期徒刑」之規定。經比較新舊法之結果，因
    修正前刑法第185條之3之法定刑度較輕於修正後該條第1項
    之法定刑度，故修正前之刑法第185條之3之規定有利於被告
    ，自應適用行為時法即修正前刑法第185條之3之規定。
五、核被告所為，係犯修正前刑法第185條之3服用酒類不能安全
    駕駛動力交通工具而駕駛罪。查被告有如事實欄所載前案科
    刑及執行之情形，有臺灣高等法院被告前案紀錄表附卷可參
    ，其於有期徒刑執行完畢後5年內，故意再犯本案有期徒刑
    以上之罪，為累犯，應依刑法第47條第1項之規定加重其刑
    。爰審酌被告先前已曾有6次違背安全駕駛之前科紀錄，有
    其臺灣高等法院被告前案紀錄表在卷可稽，仍不知悔改，再
    為本件犯罪，顯見其並未因先前所受刑之宣告、執行而記取
    教訓，其因酒後注意力及控制力降低，及其行動不便，須坐
    輪椅暨其呼氣酒精濃度達每公升0.80毫克、犯後態度、酒後
    駕車所為漠視社會大眾之安全、對社會道路安全所生危害等
    一切情狀，認公訴人求處有期徒刑8月，應屬過重，爰量處
    如主文所示之刑，併予諭知易科罰金及易服勞役之折算標準
    ，以資懲儆。
六、又由被告前案紀錄觀之，自99年1月間至100年10月間，被告
    先後共有4次酒駕犯罪行為，且其中1次有肇事情形發生，此
    有臺灣高等法院被告前案紀錄表在卷可稽，而被告於警詢時
    即供稱：「（問：你以前是否因為酒後駕車曾遭移送法辦或
    摯單告發過？）我有好幾次因酒後駕車遭移送法辦過。我忘
    記了。」、「（問：你有無經常喝酒？你覺得喝酒後對你駕
    車行為有無影響？）有常常喝。應該是沒有影響。」等語（
    見警卷第2頁），且被告亦於本院審理自承：「（檢察官問
    ：你為何要一再飲酒後駕車？）我的肝不好，喝一、兩杯酒
    ，酒精不會退。」、「（檢察官問：既然你身體狀況不好，
    為何要一再喝酒駕車？）因為我不會騎機車。」、「（審判
    長問：你有何方式戒酒或其他替代方式？）我有去醫院注射
    ，讓我不會想喝酒。」等語（見本院卷第14頁），顯見其無
    視於刑罰執行之嚇阻力，在其最近一次即100年9月19日酒駕
    經警查獲後僅短短不到2個多月即再犯本案，顯見被告難以
    抗拒酒癮之誘惑，足認被告係因酗酒而罹此刑章，被告此種
    行為已對社會產生相當之危險性，倘不加以治療助其戒除，
    縱然施以刑罰，亦難避免其日後再犯之可能，故本院認被告
    有施以禁戒處分之必要，爰依刑法第89條之規定，併諭知被
    告於刑之執行前，令入相當處所施以6個月之禁戒處分，以
    資矯治。被告於本案確定後，理應配合禁戒處分之治療程序
    ，倘若禁戒處分之執行情形不佳，足認難以收矯治之效果，
    檢察官自得依刑法第41條第1項後段之規定，不准被告就有
    期徒刑部分聲請易科罰金，併予敘明。
據上論斷，應依刑事訴訟法第284條之1、第299條第1項前段，刑
法第2條第1項前段，修正前刑法第185條之3，刑法第47條第1項
、第41條第1項、第42條第3項、第89條，刑法施行法第1條之1第
1項，判決如主文。
本案經檢察官高宏銘到庭執行職務。
中    華    民    國   100    年    12    月    30    日
                          刑事第二庭  法  官  郭玄義
以上正本證明與原本無異。
如不服本判決，應於收受判決後10日內向本院提出上訴書狀，並
應敘述具體理由；其未敘述上訴理由者，應於上訴期間屆滿後20
日內向本院補提理由書（均須按他造當事人之人數附繕本「切勿
逕送上級法院」）。
中    華    民    國   100    年    12    月    30    日
                                      書記官  林婷儀
附錄本案論罪科刑法條全文：
修正前中華民國刑法第185條之3
服用毒品、麻醉藥品、酒類或其他相類之物，不能安全駕駛動力
交通工具而駕駛者，處1年以下有期徒刑、拘役或科或併科15萬
元以下罰金。